臺灣高等法院民事判決
109年度上國易字第4號
上  訴  人  張連進  
訴訟代理人  趙元昊律師
            簡靖軒律師
被  上訴人  臺灣高等法院

法定代理人  李彥文  
訴訟代理人  陳德仁  
被  上訴人  臺北市政府工務局公園路燈工程管理處

法定代理人  黃淑如  
訴訟代理人  吳嘉榮律師
複  代理人  陳柏瑋律師
上列當事人間請求國家賠償事件，上訴人對於中華民國108年12
月16日臺灣臺北地方法院108年度國字第37號第一審判決提起上
訴，本院於110年5月5日言詞辯論終結，判決如下：
    主      文
上訴駁回。
第二審訴訟費用由上訴人負擔。
    事實及理由
一、本件上訴人主張：伊於民國108年4月18日將其駕駛之車牌號
    碼為000-0000號、廠牌為豐田汽車公司之休旅車（下稱系爭
    汽車）停放位於臺北市○○段0○段000號土地（下稱系爭土地
    ）之臺北市○○區○○○路1段OOO巷道（下稱系爭道路）之公有
    停車格內。詎於取車時始發現系爭道路上之樹木（下稱系爭
    樹木）傾倒壓砸系爭汽車，致系爭汽車受有嚴重損害。而該
    樹木所在系爭土地為國有土地，登記之管理機關為被上訴人
    臺灣高等法院（下逕稱高院）。另依被上訴人臺北市政府工
    務局公園路燈工程管理處（下逕稱北市公園處）組織架構之
    內容，可知臺北市行道樹之管理及維護施工等事項，屬北市
    公園處之管理事項，其亦為系爭樹木之管理機關。渠等既為
    管理機關，未盡養護之責致該樹木欠缺管理而傾倒壓砸系爭
    汽車，令伊受有損害，自應對伊負賠償責任。系爭汽車經原
    廠北都汽車股份有限公司（下稱北都公司）估計修復費用約
    新臺幣（下同）56萬2,105元；又修復需耗費約2個月時間，
    每日承租代步車輛租金為1,500元，需另支出9萬元，總計修
    復費用約需65萬2,105元。然系爭汽車因損壞情形嚴重，北
    都公司建議報廢處理，而系爭汽車經認列折舊後原尚值80萬
    元，報廢後之殘值約5 萬元，是以上訴人自得請求被上訴人
    賠償損害金額75萬元（計算式：系爭汽車折舊後價值80萬元
    －殘值5萬元＝75萬元）。爰依國家賠償法第3條第1項、第5條
    、第7條第1項之規定請求賠償【原審為上訴人敗訴之判決，
    上訴人聲明不服，提起上訴。上訴人於本院審理時追加臺北
    市政府工務局新建工程處（下稱北市新工處）為被告，業據
    本院於110年2月22日裁定駁回，此部分不在本院審理範圍】
    。並上訴聲明：㈠原判決廢棄；㈡被上訴人高院應給付上訴人
    75萬元，及自起訴狀繕本送達翌日起至清償日止，按週年利
    率5%計算之利息。㈢被上訴人北市公園處應給付上訴人75萬
    元，及自起訴狀繕本送達翌日起至清償日止按週年利率5%計
    算之利息。㈣前二項如其中一人已為給付，其餘被上訴人於
    其給付範圍內即免除給付之義務。
二、被上訴人則以：
  ㈠高院答辯略以：系爭路段雖為伊管理之國有土地，然系爭樹
    木非伊所栽種，伊自始即無編列任何預算或有專業能力為維
    護、管理，且該路段長年供公眾通行使用，核屬臺北市市區
    道路。依市區道路條例、臺北市市區道路管理規則（按108
    年4月16日修正公布名稱為「臺北市市區道路管理自治條例
    」）之相關規定，市區道路之行道樹為其附屬工程，臺北市
    政府自得為必要之改善或養護。再依臺北市市區道路管理自
    治條例第13條、臺北市行道樹管理維護自治條例第1至4條之
    規定，可認臺北市市區道路綠帶之行道樹等綠化植栽係責由
    臺北市管理維護、巡視、搶修、補植，則臺北市政府自為臺
    北市市區道路綠帶行道樹之管理養護機關。依臺北市市區道
    路管理自治條例第6條、第13條之規定，對系爭土地道路路
    面更新施作及綠化植栽養護、停車格之收費及排水溝之建置
    、清理，均由市政府負責辦理，已有實質管理之事實，該樹
    木亦係栽植於該路段溝內側，顯屬市區道路附屬工程範圍，
    臺北市政府就系爭樹木核屬依相關法令之管理維護機關等語
    ，資為抗辯。並答辯聲明：上訴駁回。
　㈡北市公園處答辯略以：系爭樹木所在之系爭土地為國有土地
    ，管理機關為高院，依國有財產法第1條之規定，其保管應
    適用國有財產法，依國有財產法第25條及國有財產法施行細
    則第22條之規定，高院對系爭土地及其上之樹木負有保養、
    整修、辦理保險等管理權責。另108年1月21日為系爭土地測
    溝鋪面及樹木之修繕作業，曾由立法委員邀集伊、高院、北
    市新工處等相關單位辦理協調會，惟因高院拒絕撥用予臺北
    市政府，致協調不成未能作成會議紀錄，系爭土地未進行撥
    用或變更登記等程序，臺北市政府無法使用管理系爭土地，
    自應由高院依國有財產法等相關規定負起管理權責。又市區
    道路條例不能排除基本法之規定，道路管理機關若未完成撥
    用與登記程序，則未取得管理權責，且系爭樹木非在市有土
    地上，即非屬於公樹，伊無法逕行處理，臺北市政府無任何
    維護接管之紀錄，並無實質管理之事實。系爭樹木於47年的
    航測影像圖即已出現，顯非伊所設置，並非伊所列管維護之
    行道樹，而屬私樹，養護責任不應責由伊負擔。況伊於108
    年4月18日接獲通報時係基於公安進場移除傾倒之系爭樹木
    ，並非以管理者之地位為之，且系爭樹木有修剪維護之痕跡
    ，顯有實質維護管理之人。縱認伊應負賠償責任，上訴人請
    求之金額應計算折舊，且系爭汽車送修期間，車廠應會提供
    代步車輛之服務，縱無此服務，而有另覓替代交通工具之必
    要，亦不以租車代步為限，如有租車代步之必要，仍應扣除
    其他必要費用等語，資為抗辯。並答辯聲明：上訴駁回。
三、本院之判斷：
　　上訴人主張高院、北市公園處係系爭樹木傾倒路段之管理機
    關，惟因渠等未盡管理之責，致系爭樹木傾倒壓砸系爭汽車
    受有損害，自應賠償損失等情，為被上訴人所否認。是本件
    應審酌：被上訴人是否為本件國家賠償事件之賠償義務機關
    ，上訴人向被上訴人請求，有無理由？若有理由，上訴人得
    請求損害賠償之金額為何？經查：
　㈠按公有公共設施因設置或管理有欠缺，致人民生命、身體或
    財產受損害者，國家應負損害賠償責任；依第3條第1項請求
    損害賠償者，以該公共設施之設置或管理機關為賠償義務機
    關，國家賠償法第3條第1項、第9條第2項分別定有明文。而
    凡供公共使用或供公務使用之設施，事實上處於國家或地方
    自治團體管理狀態者，均有國家賠償法第3 條之適用，並不
    以國家或地方自治團體所有為限，以符合國家賠償法之立法
    本旨（最高法院94年台上第2327號裁判意旨參照）。又我國
    家賠償法係採國家機關賠償之制度，亦即雖以國家賠償為主
    體，但仍以各級行政機關為賠償義務人，此觀之國家賠償法
    第9 條之規定甚明。是賠償義務人如有獨立之編制及組織法
    之依據，且有決定國家意思並對外表示之權限，自得為賠償
    義務人（最高法院86年度台上第2431號判決意旨參照）。因
    此，人民以公有公共設施因管理有欠缺，請求國家賠償，應
    以該公共設施之管理機關為賠償義務機關。再者，國家賠償
    法所稱之「管理機關」係指法律所定之管理機關或依法律代
    為管理之機關而言，如得由相關法規就市區道路及其附屬設
    施之設置、管理及維護等分工確認主管機關，得以該機關為
    國家賠償案件之賠償義務機關，此有法務部107年10月4日法
    律字第10703515020號函釋可參（見原審卷第77頁）。又「
    市區道路」管理機關，依法負有道路管理與維護義務之職責
    ，因此有關「市區道路」管理機關之認定，應以行政區域圖
    所示道路管理機關為準，而非戶籍或地籍資料上所載之機關
    （法務部103年4月15日法律字第10300062660號、內政部103
    年5月7日內授營工程字第1030804411號函參照，見本院卷㈠
    第217-220頁），核先敘明。
　㈡次按市區道路，係指都市計劃區域內所有道路，市區道路條
    例第2條第1款定有明文。而有關市區道路之認定，於都市計
    畫區域內應以現行都市計畫書圖為準，至於是否已開闢使用
    ，則屬道路建設、管理事項，為地方自治權責，應以「供公
    眾通行」為事實認定基準。查系爭土地為都市計畫區域內所
    屬道路用地（公共設施用地），此有臺北市政府都市發展局
    都市計畫公共設施用地及土地使用分區證明書可憑（見原審
    卷第97頁、本院卷㈠第207頁）。且系爭道路現況為已開闢作
    為公眾通行使用之道路，為市區道路條例第2條所規定之「
    市區道路」，亦不因公務機關間有無完成撥用移交程序，則
    不影響市區道路之認定，有新工處109年8月14日北市工新養
    字第10901310241號函、內政部營建署109年8月21日營署工
    程字第1090063762號函在卷可按（見本院卷㈠第277-280頁）
    ，則系爭土地上業已開闢之系爭道路，依法自屬市區道路，
    至為明確。
　㈢再按市區道路附屬工程，指下列規定而言：…二、道路之排水
    溝渠、護欄、涵洞、緣石、攔路石…。三、迴車場、停車場
    、安全島、「行道樹」等，市區道路條例第3條第2、3款定
    有明文；又臺北市市區道路管理自治條例所指市區道路附屬
    工程，即係市區道路條例所稱附屬工程，臺北市市區道路管
    理自治條例第3條第2款亦有明文。再依內政部營建署之意見
    ，是否屬市區道路條例第3條第3款所稱之行道樹，應視其是
    否坐落於道路境界限範圍內，有法務部107年1月16日、108
    年10月23日法律字第10703501040、10803515650號函釋可按
    （見原審卷第71-76、427-433頁、本院卷㈠第247-253頁）。
    查系爭樹木原坐落於系爭土地，其南側緊鄰排水溝渠（屬市
    區道路附屬工程）及臺灣美國事務委員會（原名北美事務協
    調會）圍籬，北側為系爭道路中心，東西兩側則與系爭道路
    編號13、14號公有停車格併排而立，有系爭道路原況及現況
    照片可考（見原審卷第31、138、177、205、265、269頁）
    ；另系爭樹木原栽植在系爭道路排水溝渠靠道路中心點該側
    ，樹根旁鋪設柏油，事發系爭樹木傾倒時，樹木底座毗連路
    面柏油、側溝蓋水泥塊連根拔起等情，亦有案發時照片可稽
    （見原審卷第31、33、205頁），是綜上各節，堪信系爭樹
    木坐落在系爭道路境界限範圍內，當屬系爭道路路權維護範
    圍，而應認係市區道路條例第3條第3款定義之行道樹，為市
    區道路之附屬工程。
　㈣另查，市區道路主管機關：在中央為內政部；在直轄市為直
    轄市政府；在縣(市)為縣(市)政府；直轄市、縣(市)政府得
    經上級市區道路主管機關核准，設立工程機構，經常辦理道
    路修築、改善及養護事項，市區道路條例第4、30條定有明
    文。又臺北市市區道路管理自治條例之主管機關為臺北市政
    府，並得委任相關機關執行；而臺北市道路、橋梁之修復保
    養設計、維護工程管理、維護資訊管理及爭議事件處理等，
    及道路之土地管理、財產管理、巡查、維護、國賠、人民申
    請使用道路之審核、民間捐建認養道路之審核、民防、防災
    及救災等事項，均為北市新工處之維護工程科及養護工程隊
    掌理，此觀臺北市市區道路管理自治條例第2條、臺北市政
    府工務局新建工程處組織規程第3條第5、8款亦有明文。是
    依上開規定，併揆諸前開㈠之說明，有關「市區道路」管理
    機關之認定，應以市區道路及其附屬設施之設置、管理及維
    護等分工確認主管機關（見原審卷第77頁），足認系爭道路
    之主管維護機關為北市新工處（按另依臺北市政府8公尺以
    下市區道路及側溝養護管理權責機關分工表，8公尺以下道
    路之養護機關為區公所，見本院卷㈡第89-91頁）。再佐以自
    107年8月以來，均由北市新工處辦理協調系爭道路更新及道
    路附屬設施（側溝蓋更新）改善工程等情，有北市新工處函
    文、開會通知單、會勘紀錄、高院函文可稽（見原審卷第99
    -128頁、131-166頁、173、174頁、359-367頁）。則系爭樹
    木既坐落在系爭道路上，為市區道路之附屬工程，又非臺北
    市行道樹管理維護自治條例所稱之行道樹（詳如後述），應
    屬北市新工處之養護權責，至為明確。上訴人徒以高院為系
    爭國有土地之管理人，及北市公園處之職務執掌範圍涵蓋行
    道樹（詳如後述），而認應由其等負管理責任，尚屬無據，
    被上訴人均非系爭道路之管理機關，應堪認定。
　㈤末查，107年8月以來均由北市新工處辦理協調系爭道路更新
    及道路附屬設施（側溝蓋更新）改善工程等情，已如前㈣所
    述；而系爭樹木倒塌後之108年5月至9月間，亦由北市新工
    處負責處理系爭道路之改善工程，此有北市新工處108年5月
    6日開會通知、108年5月3日施工前會勘紀錄、108年5月8日
    辦理道路附屬設施改善工程開口契約、處理樹穴竄根現場協
    調會勘紀錄、108年9月9日開會通知等件可按（見原審卷第1
    31-166頁、173、174頁、359-367頁）；再依108年1月31日
    、108年3月28日會勘紀錄會勘結論㈢所載「工程進行時，請
    公園處配合斷根、補土，請水利處配合調整排水路徑」等語
    （見原審卷第135、145頁），益證系爭道路之修補權責主要
    由北市新工處負責，其餘單位（例如公園處、水利處）均係
    配合協助單位等情甚明。
　㈥上訴人之主張均不足採，理由分述如下：　
　⒈上訴人雖以：依臺北市市區道路管理自治條例第13條規定有
    關市區道路之綠化植栽及其設施之相關管理規定之該條立法
    理由即載明「為北市公園處執行所需」，故有關行道樹之管
    理不應限縮僅以臺北市行道樹管理維護自治條例第3條所載
    「道路綠帶及廣場」為準云云；惟查：
　⑴按臺北市行道樹管理維護自治條例所稱行道樹，係指臺北市
    道路綠帶及廣場上栽植之樹木，由北市公園處編號建卡管理
    維護，並定期巡視之，該自治條例第2條、第3條前段、第4
    條第1項分別定有明文。
　⑵查系爭樹木栽種於系爭道路之公有停車格內，有前揭照片可
    參，則已難認係栽植於道路綠帶及廣場上而符合臺北市行道
    樹管理維護自治條例第3條前段行道樹之定義，又凡符合上
    開條例第3條所規定之樹木，北市公園處均已逐株編號建卡
    維管，而系爭樹木並無建卡管理維護及懸掛樹籍名牌，未列
    管為該條例行道樹之事實，有系爭土地周邊編號列管行道樹
    圖說影本、臺北市政府109年12月8日府授工公字第10930744
    99號函為憑（見原審卷第335-337頁、本院卷㈠第355-357頁
    ），則應認系爭樹木非屬臺北市行道樹管理維護自治條例所
    稱之行道樹，惟其係坐落於系爭道路境界限範圍內，仍屬市
    區道路管理條例第3條第3款之行道樹，依臺北市市區道路管
    理自治條例第3條第2款，為臺北市市區道路之附屬工程，其
    管理之責仍應回歸市區道路附屬工程權責機關，而市區道路
    附屬工程之管理機關為北市新工處，已如前述，而非北市公
    園處，是自難逕依臺北市行道樹管理維護自治條例第3條及
    臺北市市區道路管理自治條例第13條載有「綠化植栽及其設
    備」之規定，及該條立法理由載有「為市政府工務局公園路
    燈工程管理處執行所需」，即遽推論位於市區道路、性質上
    屬於附屬工程之系爭樹木係由北市公園處管理，上訴人此部
    分之主張，難認有理。
　⑶而直轄市、各縣市政府關於市區行道樹之管理劃分，乃各地
    方自治團體考量其機關之人力而為不同之規劃，為地方自治
    團體之權限，上訴人所舉基隆市行道樹管理維護辦法、交通
    部公路總局行道樹認養要點、臺中市公園及行道樹管理自治
    條例及高雄市行道樹管理維護辦法等，自難以比附援引，附
    此敘明。　
　⒉上訴人再主張：臺北市政府逕將臺北市行道樹管理維護自治
    條例「道路綠帶」限縮於人行道或分隔島所布設之帶狀植栽
    空間即「公共設施帶」，顯有不當，系爭樹木既位於臺北市
    之道路境界上，即屬臺北市行道樹管理維護自治條例而應由
    北市公園處管理云云；惟查：　
　⑴市區道路條例第32條授權內政部另行訂立「市區道路及附屬
    工程設計標準」（下稱道路設計標準），就市區道路○○○道○
    ○○○號誌、照明設備等及公共設施帶之相關設計規定明確列
    出標準。其中，就劃設於人行道或分隔島之帶狀空間綠色植
    栽，定義為「公共設施帶」，此觀該標準第2條規定：本標
    準之用詞定義如下，第3款規定：「公共設施帶：指在人行
    道或分隔島範圍內設置公共設施及植栽之空間。」
　　，可知，依道路設計標準，公共設施帶係指在「人行道」或
    「分隔島」範圍內設置公共設施及植栽之空間。而臺北市行
    道樹管理維護自治條例第3條規定，本自治條例所稱行道樹
    ，指本市「道路綠帶」及「廣場」上栽植之樹木。
　⑵雖臺北市政府依道路設計標準第19條第1款、第21條第3、4款
    「市區道路公共設施帶設計，其寬度依該路段設置之公共設
    施及植栽最寬者決定之，道路植栽配置不得妨礙行車視線及
    行車安全，植穴尺寸依植栽種類配置，其面積應大於一平方
    公尺，並應盡量採連續性帶狀方式設計」之規定（見原審卷
    第273-278頁），認「道路綠帶」即為「公共設施帶」（見
    本院卷㈠第357頁），然從上開設計標準條文字面上觀之，實
    無從辨別「人行道」或「分隔島」之植栽即為「道路綠帶」
    。惟系爭樹木位於系爭道路之公有停車格內，此為兩造所不
    爭執，概與「人行道」、「分隔島」、「道路綠帶」無涉，
    是縱不採納臺北市政府就道路綠帶之解釋，亦無法為上訴人
    有利之認定。
　⒊上訴人復主張：依臺北市公私樹木影響公共安全之維護管理
    及修剪作業分工表所載，系爭樹木位於已開闢都市計畫道路
    ，屬於臺北市之「公樹」，且系爭樹木倒塌後亦係由北市公
    園處為補土斷根移除，應由北市公園處負責管理；又如非公
    樹，即為分工表上之私樹，應由所有權人中華民國、管理者
    高院負責云云；惟查：
　⑴依臺北市公私樹木維護管理及修剪作業權管單位職責分工表
    （下稱分工表）項次１2.「樹木坐落位置於已開闢都市計畫
    道路人行道植穴、安全島」屬於公樹，應由公園處負責云云
    ；然依該分工表顯已將公樹範圍限定於「已開闢都市計畫道
    路人行道植穴」或「安全島」，此有新工處提供及本院自行
    列印之分工表在卷足憑（見本院卷㈠第55-56頁、本院卷㈡第8
    7-88頁）。依前揭照片所示，系爭樹木顯非位於「人行道植
    穴」或「安全島」，自難認定屬於該分工表之「公樹」，而
    屬北市公園處負責之範疇，上訴人據此分工表主張系爭樹木
    為公樹，顯屬無據。
　⑵又系爭樹木為臺北市市區道路之附屬工程，而「市區道路」
    管理機關，依法負有道路管理與維護義務之職責，因此有關
    「市區道路」管理機關之認定，應以行政區域圖所示道路管
    理機關為準，而非戶籍或地籍資料上所載之機關，已如前㈠
    所述。是系爭道路及系爭樹木（附屬工程）之管理機關為北
    市新工處，亦同前所述。上訴人逕以分工表上「公樹」、「
    私樹」二分法，主張系爭樹木非「公樹」即「私樹」，若認
    非屬「公樹」，即應依民法第66條，認該「私樹」為國有土
    地之一部，應由所有權人中華民國、管理者高院負責云云，
    難認有理。
　⒋上訴人另以臺北市私地樹木影響公共安全修剪作業要點（下
    稱私樹影響要點，按臺北市政府嗣於109年12月7日再做修正
    ）第2條（見原審卷第247頁、本院卷㈡第103-104頁），所稱
    之「私地樹木」指「市有土地以外之喬、灌木」。再依第3
    條規定「私地樹木影響公共安全時，其所有權人應立即予以
    處理」，則系爭道路為國有土地，系爭樹木位於國有土地上
    ，應屬「私地樹木」，高院身為國有土地之管理者，應負賠
    償責任云云；惟查：私樹影響要點乃臺北市政府於94年6月3
    日（94）府工公字第09404053100號令訂定，其第1條即明文
    「臺北市政府（以下簡稱本府）為維護民眾生命財產安全，
    防止私地樹木影響公共安全，特訂定本要點」，是以該私樹
    影響要點為屬行政程序法第159條第2項第2款規定之行政規
    則。而依行政程序法第159條規定：「行政規則，係指上級
    機關對下級機關，或長官對屬官，依其權限或職權為規範機
    關內部秩序及運作，所為非直接對外發生法規範效力之一般
    、抽象之規定。行政規則包括下列各款之規定︰關於機關內
    部之組織、事務之分配、業務處理方式、人事管理等一般性
    規定。」。再依私樹影響要點第四點規定：「私地樹木影響
    公共安全時，依臺北市公私樹木維護管理及修剪作業權管單
    位職責分工表規定，以權管單位為受理通報窗口，受理人員
    於接獲緊急處理通報時，應立即做成電話紀錄，其內容應包
    含受理時間、通報人姓名、聯絡電話、事件詳細地址、事件
    狀況敘述，並依分工表通報負責單位處理。前項分工表如有
    未盡事宜，得隨時修訂之，簽報本府核定後發布實施。」，
    足認私樹影響要點僅為臺北市政府內部事務分配準則。又私
    樹影響要點第三點縱規定「私地樹木影響公共安全時，其所
    有權人應立即予以處理。權管單位並得依行政執行法第36條
    及第39條規定辦理。」，惟行政執行法第36條以下
　　之規定即為該法第四章即時強制，乃行政機關為阻止犯罪、
    危害之發生或避免急迫危險，而有即時處置之必要時處理等
    相關規定，足認私樹影響要點第三點所謂之「處理」，尚與
    判斷國家賠償法賠償義務之維護管理權責機關係屬二事。上
    訴人此部分主張，顯有混淆之情。
　⒌綜上所述，上訴人主張之事由均無理由。　
　㈦北市公園處雖以：依臺北市政府工務局對已開放公共使用之
    私地發生私樹複合式危害公共安全時之協助處理原則（下稱
    協助處理原則）第2點及第3點分別規定：「私地樹木：指提
    供不特定公眾通行之開放空間、退縮無遮簷人行道、既成道
    路上之樹木。」、「法源依據：私地樹木造成路面、人行道
    、排水溝等設施物有危害公共安全時，應先責成所有權人處
    理，如因所有權人未能及時處理，本局得依行政程序法第36
    條及第39條規定辦理。」（見原審卷第333-334頁），足認
    私地樹木（系爭樹木）發生危害時，應先責成所有權人中華
    民國（管理者高院）處理云云；惟查：協助處理原則係臺北
    市政府102年6月14日北市工務局（102）北市工授公字第102
    32416800號函頒定，乃行政程序法第159條第2項第2款規定
    之行政規則，為臺北市政府內部事務分配準則。又該原則第
    3點雖規定「.....應先責成所有權人處理，如因所有權人未
    能及時處理，本局得依行政程序法第36條及第39條規定辦理
    。」，復審酌行政執行法第36條以下之規定即為該法第四章
    即時強制，乃行政機關為阻止犯罪、危害之發生或避免急迫
    危險，而有即時處置之必要時處理等相關規定，已如前開㈥⒋
    所述，足認協助處理原則第三點所稱之「處理」，並非指「
    賠償義務」。否則如依北市公園處之主張，系爭樹木因其管
    理機關之管理有欠缺，致生危害時，卻責成所有權人負損害
    賠償責任，實非事理之平，且與國家賠償法第3條第1項之規
    定有違。是北市公園處逕以「即時必要處置」之相關規定遽
    論此為賠償義務機關之認定，於法無據。
四、綜上所述，上訴人依國家賠償法等規定，請求被上訴人負不
    真正連帶關係，應給付75萬元，及自起訴狀繕本送達之翌日
    起至清償日止，按年息百分之5計算之利息，非屬正當，不
    應准許。從而原審所為上訴人敗訴之判決，並無不合。上訴
    論旨指摘原判決不當，求予廢棄改判，為無理由，應駁回其
    上訴。
五、本件事證已臻明確，兩造其餘之攻擊或防禦方法及所用之證
    據，經本院斟酌後，認為均不足以影響本判決之結果，爰不
    逐一論列，附此敘明。
六、據上論結，本件上訴為無理由，依民事訴訟法第449條第1項
    、第78條，判決如主文。
中　　華　　民　　國　　110 　年　　5 　　月　　26　　日
              民事第二十二庭
                  審判長法  官  張靜女
                        法  官  范明達
                        法  官  葉珊谷
正本係照原本作成。
不得上訴。
中　　華　　民　　國　　110 　年　　5 　　月　　26　　日

                        書記官  陳玉敏